【裁判字號】    95,簡上,40
【裁判日期】    950418
【裁判案由】    違反家庭暴力防治法
【裁判全文】
臺灣彰化地方法院刑事判決              95年度簡上字第40號
公  訴  人  臺灣彰化地方法院檢察署檢察官
上  訴  人
即  被  告  乙  ○
上列上訴人因違反家庭暴力防治法案件，不服本院北斗簡易庭九
十四年度斗簡字第五五０號，中華民國九十五年二月七日第一審
簡易判決（聲請簡易判決處刑案號：臺灣彰化地方法院檢察署九
十四年度偵字第六八０九號），提起上訴，本院管轄之第二審合
議庭判決如下：
    主      文
原判決撤銷。
乙○違反通常保護令罪，累犯，處有期徒刑肆月，如易科罰金，
以佰元折算壹日。
    事      實
一、乙○前因違反通常保護令罪，經本院以九十三年度易字第二
    三八號判決判處有期徒刑四月確定，入監執行後，於民國（
    下同）九十三年十一月六日執行完畢。又乙○為甲○○之夫
    ，其間具有家庭暴力防治法第三條第一款所稱之家庭成員關
    係。乙○前因對甲○○有家庭暴力行為，經甲○○聲請本院
    依家庭暴力防治法第十三條第二項第一款、第二款規定，於
    民國（下同）九十三年十二月二十四日，以九十三年度家護
    字第七二四號案件核發民事通常保護令，裁定乙○不得對甲
    ○○實施身體或精神上不法侵害之行為及直接或間接騷擾之
    行為，及應最少遠離甲○○位於彰化縣埤頭鄉○○村○○路
    ○段四七一巷二二號之住居所、甲○○於彰化縣埤頭鄉○鄉
    路七四號之工作場所一百公尺，保護令之有效期間為一年。
    詎乙○於九十四年四月七日收受並知悉上述保護令內容後，
    在該保護令之有效期間內，基於違反保護令之犯意，於九十
    四年七月十六日十四時三十分許，至甲○○於彰化縣埤頭鄉鄉七四號之工作場所內，徒手推甲○○，致甲○○之頭
    部撞擊在旁之裁縫機，因而受有枕部挫傷、背部挫傷之傷害
    （傷害罪部分業已撤回告訴），以此方式對其為身體上不法
    之侵害，而違反上述民事保護令。
二、案經彰化縣警察局北斗分局報請臺灣彰化地方法院檢察署檢
    察官聲請簡易判決處刑。
    理      由
一、訊據上訴人即被告乙○固坦認確於前揭時、地前去告訴人甲
    ○○位於彰化縣埤頭鄉鄉七四號之工作場所等情屬實，
    惟矢口否認有何違反保護令之犯行，並辯稱：當時伊係在甲
    ○○之同意下前去修理水電；另雖然有用手推甲○○，但是
    甲○○自己跌倒的云云。惟查，被告乙○有前揭違反保護令
    之行為，迭據證人即告訴人甲○○於警、偵訊中及本院審理
    時證訴綦詳，雖被告乙○與告訴人甲○○訂有一協議書，惟
    告訴人甲○○僅同意被告乙○使用彰化縣埤頭鄉○○村○○
    路○段四七一巷二二號樓下做為居住所，並未同意被告乙○
    至其於彰化縣埤頭鄉鄉七四號之工作場所，且告訴人即
    證人甲○○於本院審理時亦表示：伊是在沒有保護令之前，
    有通知被告前來修理水電，之後就沒有了等語，有本件審判
    筆錄及被告乙○與告訴人甲○○所立之協議書等件附卷可稽
    。此外，復有本院九十三年度家護字第七二四號通常保護令
    一紙（業經本院調閱該保護令事件全卷查核無誤）附卷可按
    。本件事證明確，被告前開所辯，要屬卸責之詞，尚難採信
    ，其犯行堪以認定，應予依法論科。
二、按被告乙○為告訴人之夫，雙方具有家庭暴力防治法第三條
    第一款之家庭成員關係，其違反本院通常保護令關於禁止對
    被害人為身體或精神上之不法侵害、直接騷擾行為及不得接
    近被害人住居所、工作場所之裁定，核其所為，係犯家庭暴
    力防治法第五十條第一、四款之違反保護令罪。又被告雖於
    一次行為中違反前開保護令內禁止對告訴人甲○○實施身體
    或精神上不法侵害行為及不得接近告訴人住居所、工作場所
    ，惟法院依同法第十三條規定核發保護令者，該保護令內之
    數款規定，均係保護令之內容，僅係將其違犯情形逐一列舉
    ，被告如同時違反保護令內數款規定，仍僅係違反一保護令
    罪，而無再論以方法結果之牽連犯或予數罪併罰，檢察官認
    被告上開違反通常保護令罪，有方法結果之牽連關係，容有
    誤會，附此敘明。又被告涉犯刑法第二百七十七條第一項之
    傷害罪之部分，檢察官聲請簡易判決處刑書犯罪事實欄既已
    敘及，雖漏引法條，仍無礙於被告所犯傷害罪之成立；惟按
    告訴乃論之罪，告訴人於第一審辯論終結前，得撤回其告訴
    ；又告訴經撤回者，應諭知不受理之判決，刑事訴訟法第二
    百三十八條第一項、第三百零三條第三款分別定有明文。查
    刑法第二百七十七條第一項之傷害罪，依同法第二百八十七
    條前段之規定，須告訴乃論。茲據告訴人於九十四年十一月
    二日出具之撤回上訴狀，雖未載明撤回何一部份之告訴，僅
    泛稱撤回上訴云云，惟解釋意思表示，應探求當事人之真意
    ，不得拘泥於所用之辭句，民法第九十八條定有明文。經查
    告訴人於本院九十五年四月四日審理程序時，當庭陳明該記
    載內容之真意係同意撤回其對被告之本件傷害告訴，有本院
    審判筆錄在卷可按，依前揭說明，則告訴人於九十四年十一
    月二日撤回本件傷害告訴，本應為不受理之諭知，然此傷害
    罪部分與前開違反家庭暴力防治法第五十條第一項第一款之
    部分，有一行為觸犯數罪名之想像競合關係，爰不另為不受
    理之諭知。另告訴人雖具狀撤回告訴。然其效力不及於非告
    訴乃論之違反通常保護令罪，被告以告訴人就傷害罪部分已
    撤回告訴為由，而對原判決提起上訴，原審未及查知此情，
    對被告論罪科刑，自有未洽。被告上訴謂原判決有所違誤，
    請求撤銷，為有理由，應由本院予以撤銷改判。又被告曾於
    九十三年間因違反通常保護令罪，經本院以九十三年度易字
    第二三八號判決判處有期徒刑四月確定，入監執行後，於九
    十三年十一月六日執行完畢等情，有臺灣高等法院被告全國
    前案紀錄表一份在卷足按，被告於受有期徒刑之執行完畢後
    ，五年內再犯有期徒刑以上之罪，為累犯，應依刑法第四十
    七條規定，加重其刑。爰審酌被告漠視保護令所為之禁止行
    為，未思改善家庭關係，復因細故而有本件違反保護令之犯
    行，暨考量被告犯罪手段、被害人所受之損害、被告之素行
    、生活狀況、智識程度、犯後坦承犯行之態度等一切情狀，
    量處如主文第二項所示之刑，並諭知易科罰金之折算標準，
    以資懲儆。
據上論斷，應依刑事訴訟法第四百五十五條之一第一項、第三項
、第三百六十九條第一項前段、第三百六十四條、第二百九十九
條第一項前段，家庭暴力防治法第五十條第一款、第四款，刑法
第十一條前段、第四十七條、第四十一條第一項前段，罰金罰鍰
提高標準條例第二條，判決如主文。
本件經檢察官洪紹文到庭執行職務。
中    華    民    國    95    年    4    月     18    日
                  刑事第一庭    審判長法  官  葉榮郎
                                      法  官  陳秋錦
                                      法  官  唐中興
以上正本證明與原本無異。
本件不得上訴。
中    華    民    國    95    年    4    月     18    日
                                      書記官  吳金良
家庭暴力防治法第50條
違反法院依第 13 條、第 15 條所為之下列裁定者，為本法所稱
之違反保護令罪，處3年以下有期徒刑、拘役或科或併科新台幣
10萬元以下罰金︰一禁止實施家庭暴力行為。
二、禁止直接或間接騷擾、接觸、通話或其他連絡行為。
三、命遷出住居所。
四、遠離住居所、工作場所、學校或其他特定場所。
五、命完成加害人處遇計畫：戒癮治療、精神治療、心理輔導或
    其他治療、輔導。


司法院資訊處製作；財團法人民間司法改革基金會備份。
